臺灣高等法院刑事判決　　　　　　　　96年度上易字第1930號
上　訴　人
即　被　告　甲○○
上列上訴人即被告因違反毒品危害防制條例案件，不服臺灣板橋
地方法院九十六年度易字第一一三八號，中華民國九十六年六月
二十七日第一審判決（起訴案號：臺灣板橋地方法院檢察署九十
六年度毒偵字第四九九號），提起上訴，本院判決如下：
    主  文
原判決撤銷。
甲○○施用第二級毒品，累犯，處有期徒刑捌月，減為有期徒刑
肆月，如易科罰金，以新臺幣壹仟元折算壹日，扣案甲基安非他
命壹包（驗餘含袋重量零點肆玖捌公克）沒收銷燬之；又持有第
一級毒品，累犯，處有期徒刑肆月，減為有期徒刑貳月，如易科
罰金，以新臺幣壹仟元折算壹日，扣案海洛因壹包（驗餘淨重零
點零肆公克）沒收銷燬之。應執行有期徒刑拾月，減為有期徒刑
伍月，如易科罰金，以新臺幣壹仟元折算壹日，扣案甲基安非他
命壹包（驗餘含袋重量零點肆玖捌公克）、海洛因壹包（驗餘淨
重零點零肆公克）均沒收銷燬之。
    事  實
一、甲○○於民國八十九年間因施用毒品案件，經臺灣臺北地方
    法院以八十九年度毒聲字第二０七四號裁定送觀察、勒戒後
    ，認無繼續施用毒品之傾向，經臺灣臺北地方法院檢察署檢
    察官於八十九年九月十日以八十九年度毒偵字第二六六二號
    為不起訴處分確定；再因施用毒品案件，經臺灣板橋地方法
    院以九十年度毒聲字第三三四號裁定送觀察、勒戒後，認有
    繼續施用毒品之傾向，另以九十年度毒聲字第一九一九號裁
    定送勒戒處所施以強制戒治一年，於九十年十二月十八日停
    止戒治出監，所餘期間付保護管束，指揮書執畢日期為九十
    一年五月三日（聲請簡易判決處刑書誤載為九十一年六月四
    日期滿釋放），並由臺灣板橋地方法院檢察署檢察官提起公
    訴，經臺灣高等法院以九十年度上易字第三二一五號判決判
    處有期徒刑六月，如易科罰金，以銀元三百元折算一日；另
    因詐欺案件，經臺灣臺北地方法院以九十年度簡字第三０七
    八號判決判處有期徒刑五月，如易科罰金，以銀元三百元折
    算一日；嗣經檢察官就以上二案件聲請臺灣高等法院以九十
    一年度聲字第六一一號裁定應執行刑為有期徒刑十月，如易
    科罰金，以銀元三百元折算一日，於九十一年十月二十一日
    因徒刑執行完畢出監（於本案構成累犯）。復因施用毒品案
    件，經臺灣臺北地方法院以九十二年度易字第一五九二號判
    決判處有期徒刑八月（以下簡稱第一案），並裁定令入戒治
    處所施以強制戒治（惟該部分強制戒治因法律修正經檢察官
    報結）；再因施用毒品案件，經臺灣臺北地方法院以九十三
    年度易字第四五一號判決有期徒刑八月（以下簡稱第二案）
    ；及因竊盜案件經臺灣士林地方法院以九十三年度士簡字第
    三三五號判決判處有期徒刑六月（以下簡稱第三案），其後
    第二、三案件之宣告刑復經臺灣臺北地方法院以九十四年度
    聲字第四二九號裁定應執行刑為有期徒刑一年，並與第一案
    接續執行，於九十四年十二月二十七日縮短刑期假釋出監，
    於九十五年一月二十五日假釋縮刑期滿執行完畢（於本案亦
    構成累犯），猶不知悔改。
二、甲○○明知海洛因、甲基安非他命（聲請簡易判決處刑書誤
    載為安非他命；下同）分別為毒品危害防制條例第二條第二
    項第一款、第二款所列管之第一級、第二級毒品，不得非法
    持有及施用，詎為下列行為：
    （一）在前揭強制戒治執行完畢釋放後五年內，基於施用第
          二級毒品甲基安非他命之犯意，於九十六年一月三日
          晚間十時許（聲請簡易判決處刑書略載為九十六年一
          月五日下午四時，為警採尿前回溯九十六小時內之某
          時），在臺北縣土城市○○路○段二四０巷二六弄十
          三號五樓住處內（聲請簡易判決處刑書略載為在不詳
          處所），將甲基安非他命置於玻璃球吸食器內，以打
          火機燒烤加熱而吸食所形成之煙霧之方式，施用第二
          級毒品甲基安非他命一次。
　　（二）復明知綽號「尾燕」（聲請簡易判決處刑書及原判決
          載「尾燕」或「小偉」）之不詳姓名成年男子，於九
          十六年一月三日晚上十時許，攜帶第一級毒品海洛因
          一包，至甲○○在臺北縣土城市○○路○段二四０巷
          二六弄十三號五樓住處，於離開之際並未一併攜離，
          竟基於持有毒品海洛因之犯意，自斯時起，持有前述
          第一級毒品海洛因一包。
　　嗣甲○○因另案為臺灣花蓮地方法院檢察署檢察官發佈通緝
    ，經警於九十六年一月四日晚間八時三十分許，在臺北縣土
    城市○○路○段二四０巷二六弄十三號五樓緝獲，除扣得毒
    品海洛因一包（扣案淨重０．一公克，經取樣０．０六公克
    檢驗用罄，餘淨重０．０四公克）、甲基安非他命一包（扣
    案重量不詳，經取樣部分檢驗用罄，驗餘含塑膠袋重０．四
    九八公克），及綽號「尾燕」之成年男子所有之吸食器二組
    ；並經警採集甲○○之尿液送驗，其內呈有安非他命類（安
    非他命、甲基安非他命）之陽性反應，始查悉上情。
三、案經臺北縣政府警察局新莊分局報請臺灣板橋地方法院檢察
    署檢察官偵查起訴。
    理  由
壹、程序方面：
一、按被告之自白非出於強暴、脅迫、利誘、詐欺、疲勞訊問、
    違法羈押或其他不正之方法，且與事實相符者，得為證據，
    刑事訴訟法第一百五十六條第一項定有明文。本案被告甲○
    ○於原審及本院審理中，均不爭執其自白具有任意性，且衡
    諸本案扣得之物品及驗尿報告，顯見其自白與事實相符，依
    上開規定，被告之自白有證據能力。
二、又搜索，經受搜索人出於自願性同意者，得不使用搜索票，
    但執行人員應出示證件，並將其同意之意旨記載於筆錄；刑
    事訴訟法第一百三十一條之一規定甚明。本案警員執行搜索
　　時，雖未向法院聲請搜索票，惟其執行係得被告甲○○之同
　  意後為之，並經執行員警記載事由於筆錄（見九十六年度毒
    偵字第四九九號卷第十三、十五頁），是本案係得被告之同
    意後搜索，依上開規定，本案搜索扣押所得之毒品，並非違
    法取得之證物，有證據能力。
三、另「被告以外之人於審判外之言詞或書面陳述，除法律有規
    定者外，不得作為證據」，刑事訴訟法第一百五十九條第一
    項固定有明文，然「鑑定之經過及其結果，應命鑑定人以言
    詞或報告」，同法第二百零六條第一項亦規定甚明。是鑑定
    人以「書面」為鑑定報告提出於法院，依刑事訴訟法第一百
    五十九條第一項立法理由及同法第二百零六條第一項規定，
    即具有證據能力。又法院或檢察官得囑託醫院、學校或其他
    相當之機關、團體為鑑定，或審查他人之鑑定，並準用第二
    百零三條至第二百零六條之一之規定，刑事訴訟法第二百零
　  八條第一項亦定有明文。依此，檢察官對於偵查中之案件，
    認須實施鑑定者，固應就具體個案，選任鑑定人或囑託鑑定
    機關（團體）為之；但對於司法警察機關調查中之案件，或
    有量大或急迫之情形，為因應實務之現實需求，如檢察官針
    對該類案件之性質（例如：查扣之毒品必須檢驗其成份、對
    於施用毒品之犯罪嫌疑人必須檢驗其體內有無毒品代謝反應
    、對於查扣之槍砲彈藥必須檢驗有無殺傷力、對於違反野生
    動物保育法案件必須鑑定是否屬於保育類動物案件等），認
    為當然有鑑定之必要者，經參考法務部九十二年五月二十日
    法檢字第０九二０八０二０三號函送之法務部「因應刑事訴
    訟法修正工作小組」研討刑事訴訟法修正相關議題第二十一
    則之共識結論，以及本院於九十二年八月一日舉行之刑事訴
    訟法新制法律問題研討會第三則法律問題研討結果之多數說
    （載於司法院九十二年八月印行「刑事訴訟法新制法律問題
    彙編」第十五頁至第十八頁），基於檢察一體原則，得由該
    管檢察長對於轄區內之案件，以事前概括選任鑑定人或囑託
    鑑定機關（團體）之方式，俾便轄區內之司法警察官、司法
    警察對於調查中之此類案件，得即時送請事前已選任之鑑定
    人或囑託之鑑定機關（團體）實施鑑定，該鑑定人或鑑定機
    關（團體）亦應視同受承辦檢察官所選任或囑託而執行鑑定
    業務，其等出具之書面鑑定報告應屬刑事訴訟法第二百零六
    條所定之傳聞例外，當具有證據能力（法務部九十二年九月
    一日法檢字第０九二００三五０八三號函可供參照）。從而
    ，本件扣案之毒品海洛因、甲基安非他命、尿液，經由查獲
    之警察單位依先前轄區檢察署檢察長事前概括選任鑑定機關
    ，即法務部調查局（海洛因）、臺灣檢驗科技股份有限公司
    （安非他命、尿液）實施鑑定，該鑑定機關法務部調查局所
    出具之九十六年三月七日調科壹字第０九六二三０一九七八
    ０號「鑑定書」（有關海洛因成分）一紙，臺灣檢驗科技股
    份有限公司所出具之九十六年一月二十四日第ＣＺ0000
    00000號「濫用藥物尿液檢驗報告」（有關尿液部分）
    一紙，即具有證據能力而得為本案之證據。
四、至原審就扣案白色結晶物依刑事訴訟法第二百零八條之規定
    ，送請行政院衛生署管制藥品管理局實施鑑定，依前揭說明
    ，該局所出具之九十六年五月二十四日管檢字第０九六００
    ０四九二五號「鑑定書」（有關白色結晶物成分）一紙，有
    證據能力。
貳、實體方面：
一、訊據上訴人即被告甲○○於本院審理中，固坦承施用第二級
    毒品甲基安非他命，及在其住處扣得第一級毒品海洛因之事
    實不諱，但矢口否認被訴持有毒品海洛因之犯行，辯稱：係
    不詳姓名之友人「尾燕」在其住處施用海洛因後，逕自將毒
    品留置在桌上，伊在被查獲前均不知情，並無持有毒品海洛
    因之犯意云云。惟查：
　　（一）被告於上揭時地施用第二級毒品甲基安非他命之犯行
  　　　　，業據其在原審及本院審理中供承不諱；其為警查獲
　　　　　後所採集之尿液送驗，經以氣相層析質譜儀法確認檢
          驗結果，於安非他命類（安非他命、甲基安非他命）
          係呈陽性反應，此有臺灣檢驗科技股份有限公司九十
          六年一月二十四日所出具之ＣＺ000000000
          號「濫用藥物尿液檢驗報告」及臺北縣政府警察局新
          莊分局偵辦毒品案被移送者姓名及代碼對照表各一件
          在卷可稽（附偵查卷第三十九、四十頁）。再者，被
          告為警查獲當時所扣案之透明結晶一包（被告自承乃
          其施用後所剩餘），經送請檢驗結果確屬甲基安非他
          命，此亦有臺灣檢驗科技股份有限公司九十六年一月
          二十四日所出具之ＣＺ000000000號「濫用
          藥物檢驗報告」及行政院衛生署管制藥品管理局九十
          六年五月二十四日「鑑定書」附卷足考（附原審卷第
          三十二、三十五頁，又經最後進行檢驗之行政院衛生
          署管制藥品管理局鑑定後，剩餘數量為含塑膠袋重０
          ．四九八公克）。
　　（二）按人體施用甲基安非他命後，其主要代謝物中，未改
　　　　　變型態之甲基安非他命占施用劑量達百分之四十三，
  　　　　安非他命約為百分之五；人體若施用安非他命後，其
　　　　　主要代謝物中則有未改變型態之安非他命，但無甲基
　　　　　安非他命存在（此見法務部調查局九十三年五月四日
　　　　　調科壹字第０九三六二四一三九八０號函）。則人體
　　　　　若施用「安非他命」，其尿液代謝物不可能出現「甲
　　　　　基安非他命」，惟人體若施用「甲基安非他命」，則
  　　　　其尿液代謝物除主要有「甲基安非他命」外，亦可能
　　　　　有少量之「安非他命」。本件被告於九十六年一月五
　　　　　日為警採集之尿液經送驗後，既僅檢出微量安非他命
  　　　　，而主要係檢出甲基安非他命之反應，則依上開說明
    　　　，本件被告不可能係施用安非他命，當係施用甲基安
　　　　　非他命無疑。更何況本件為警查獲經被告自承係屬施
　　　　　用後所剩餘之透明結晶，經送驗結果亦確認係屬甲基
　　　　　安非他命已如前述，因此公訴人於聲請簡易判決處刑
  　　　　書內記載被告係施用安非他命云云，尚有誤會。
　　（三）被告曾因施用毒品案件，經臺灣臺北地方法院以八十
　　　　　九年度毒聲字第二０七四號裁定送觀察、勒戒後，認
　　　　　無繼續施用毒品之傾向，經臺灣臺北地方法院檢察署
  　　　　檢察官於八十九年九月十日以八十九年度毒偵字第二
　　　　　六六二號為不起訴處分確定，再因施用毒品案件，經
　　　　  臺灣板橋地方法院以九十年度毒聲字第三三四號裁定
　　　　　送觀察、勒戒後，認有繼續施用毒品之傾向，另以九
  　　　　十年度毒聲字第一九一九號裁定送強制戒治，嗣於九
    　　　十一年五月三日交付保護管束期滿而執行完畢，以上
　　　　　有臺灣高等法院被告前案紀錄表附卷可憑，是被告於
　　　　　強制戒治執行完畢釋放後，五年內再犯本件施用第二
  　　　　級毒品罪行之情節即屬明確。
  　（四）又被告於本院審理中，矢口否認持有毒品海洛因之犯
　　　　　行，然在其住處為警查獲當時所扣案之白色粉末一包
　　　　　經送鑑驗結果，確認屬第一級毒品海洛因（驗餘含袋
　　　　　淨重０．０四公克），此有法務部調查局九十六年三
　　　　　月七日調科壹字第０九六二三０一九七八０號鑑定書
　　　　　附卷可按。又被告既於偵、審時均自承：上開海洛因
　　　　　乃係綽號「尾燕」之人攜至伊住處放置而未帶走，並
　　　　　確然知情上開海洛因之存在無訛，是其竟未報警處理
　　　　　或者丟棄，顯見其主觀上顯有持有前述海洛因之意圖
  　　　　無疑。而被告在原審及本院準備程序中，亦承認持有
　　　　　毒品海洛因之犯行（見原審卷第五十二、五十六頁）
          ，嗣其於本院審理程序翻異前供，否認持有毒品海洛
          因之犯行，辯稱：在為警查獲前均不知情云云，顯屬
　　　　　事後卸責之詞，不足採信。是本件被告持有第一級毒
          品之犯行，亦已明確。
  　綜上所述，被告施用甲基安非他命、持有海洛因之犯行，事
    證明確，犯行均堪認定，應予依法論科。
二、查海洛因、甲基安非他命分別係毒品危害防制條例第二條第
    二項所稱之第一級毒品、第二級毒品，不得持有、施用。被
    告施用第二級毒品甲基安非他命、另持有第一級毒品海洛因
    ，核其所為，分別犯毒品危害防制條例第十條第二項之施用
    第二級毒品罪、同條例第十一條第一項之持有第一級毒品罪
    。被告施用第二級毒品甲基安非他命前、後持有甲基安非他
    命之低度行為，為其施用之高度行為所吸收，不另論罪。又
    被告所為施用第二級毒品甲基安非他命及持有第一級毒品海
    洛因之行為，構成要件及手段互異，亦無想像競合犯之關係
    ，顯係基於各別犯意所為，應予分論併罰。又被告有事實欄
    第一項所載之前科執行情形，有臺灣高等法院被告前案紀錄
    表附卷可憑，其於前案執行完畢後，五年內故意再犯本案有
    期徒刑以上之二罪，均為累犯，應分別依刑法第四十七條第
    一項之規定加重其刑。
三、原審詳加調查，認被告甲○○犯行明確而予以論罪科刑，固
    非無見，惟中華民國九十六年罪犯減刑條例於九十六年七月
    十六日起施行，本件所涉施用第二級毒品、持有第一級毒品
    之犯罪，符合該條例第二條第一項第三款之情形，應依法減
    輕其刑二分之一，原審未及審酌減刑事由，自有不當。是被
    告以原審量刑過重並否認持有毒品而提起本件上訴，依諸前
    揭說明固無理由，但原判決既有上開可議之處，自應由本院
    撤銷原判決，並審酌被告有多次刑案前科素行（此有前述被
    告前案紀錄表可佐），以及被告曾經強制戒治後仍不知悔改
    猶犯本件施用毒品犯行，顯見並無真心悔過之意，並斟酌其
    持有毒品海洛因之數量非鉅，念其犯罪係戕害自身，尚未害
    及他人，且所犯各該情節非重，及其犯罪後之態度等一切情
    狀，各量處如主文第二項所示之宣告刑及其減得之刑，並定
    其應執行之刑及減得之刑，另諭知如易科罰金之折算標準，
    以資懲儆。
四、扣案之甲基安非他命（扣案重量不詳，鑑定後剩餘數量為含
    塑膠袋重０．四九八公克，惟塑膠袋與甲基安非他命已無從
    析離而單獨測重）、海洛因（扣案淨重０．一公克，經取樣
    ０．０六公克檢驗用罄，驗餘淨重０．０四公克），係查獲
    之第一級毒品、第二級毒品，應依毒品危害防制條例第十八
    條第一項前段規定沒收銷燬之，至取樣檢驗用罄部分，因已
    滅失，自無庸為沒收銷燬之諭知。再者，被告既然堅稱前述
    海洛因、吸食器等均屬綽號「尾燕」之人所有（偵查卷第三
    十六頁、原審卷第五十二頁），是並無證據足認包裹上開海
    洛因之塑膠袋一個及吸食器二組等物（均非違禁物）係被告
    所有之物，故就上開物品不另為沒收之諭知，附此敘明。
據上論斷，應依刑事訴訟法第三百六十九條第一項前段、第二百
九十九條第一項前段，毒品危害防制條例第十條第二項、第十一
條第一項、第十八條第一項前段，刑法第十一條前段、第四十七
條第一項、第四十一條第一項前段、第五十一條第五款，中華民
國九十六年罪犯減刑條例第二條第一項第三款、第七條、第九條
，判決如主文。
本案經檢察官鄭龍照到庭執行職務。
中　　華　　民　　國　　96　　年　　10　　月　　16　　日
                  刑事第四庭  審判長法  官  蔡秀雄
                                    法  官  陳國文
                                    法  官  鄭水銓
以上正本證明與原本無異。
本判決不得上訴。
                                    書記官  劉貞達
中　　華　　民　　國　　96　　年　　10　　月　　16　　日
附錄本案論罪科刑法條全文－－
毒品危害防制條例第十條：
施用第一級毒品者，處六月以上五年以下有期徒刑。
施用第二級毒品者，處三年以下有期徒刑。
毒品危害防制條例第十一條：
持有第一級毒品者，處三年以下有期徒刑、拘役或新臺幣五萬元
以下罰金。
持有第二級毒品者，處二年以下有期徒刑、拘役或新臺幣三萬元
以下罰金。
持有專供製造或施用第一、二級毒品之器具者，處一年以下有期
徒刑、拘役或新臺幣一萬元以下罰金。
持有毒品達一定數量者，加重其刑至二分之一，其標準由行政院
定之。
